【裁判字號】    95,易,157
【裁判日期】    951206
【裁判案由】    偽造文書
【裁判全文】
臺灣桃園地方法院刑事判決               95年度易字第157號
公  訴  人  臺灣桃園地方法院檢察署檢察官
被      告  丙○○
上列被告因偽造文書案件，經檢察官提起公訴（94年度偵字第92
46號），本院判決如下：
    主  文
丙○○無罪。
    理  由
一、公訴意旨略以：被告丙○○（以下逕稱被告）明知民國○○年
    ○ 月○○日生、國民身分證統一編號：Ｚ000000000號，與其同
    名「丙○○」（以下逕稱丙○○）之駕駛執照係屬變造，竟
    為逃避警員舉發交通違規，於某不詳時地，自某姓名年籍不
    詳之人處取得上開駕駛執照後，於92年（起訴書誤載為94年
    ）3 月10日23時15分許，駕駛車牌號碼V5-5849 號自用小客
    車，為警在桃園縣大溪鎮○○路克勤橋前實施酒駕臨檢勤務
    時，基於行使偽造特種文書之犯意，向警員甲○○出示該變
    造駕駛執照表明身分，警員甲○○遂依該變造駕駛執照所載
    之內容，在桃園縣警察局90桃警局交字第D1A500509 號舉發
    違反道路交通管理事件通知單上之姓名、出生年月日、駕照
    或身分證統一編號欄內填寫，足生損害於丙○○及監理機關
    對駕駛執照管理之正確性，惟於填寫完上揭欄位後，被告驟
    然自警員甲○○處將該駕駛執照抽走，旋即步行逃逸無蹤。
    嗣因丙○○駕駛執照因此遭吊扣，且於駕駛車輛時遭警取締
    舉發，因而查悉。因認被告涉犯刑法第216 條、第212 條之
    行使偽造特種文書罪嫌云云。
二、按犯罪事實應依證據認定之，無證據不得認定犯罪事實；不
    能證明被告犯罪者，應諭知無罪之判決，刑事訴訟法第154
    條第2 項、第301 條第1 項分別定有明文。而認定不利於被
    告之事實，須依積極證據，苟積極證據不足為不利於被告事
    實之認定時，即應為有利於被告之認定，更不必有何有利之
    證據（最高法院30年上字第816 號判例要旨參照），又刑法
    上變造文書，係指不變更原有文書之本質，僅就文書之內容
    有所更改而言，故必先有他人文書之存在，而後始有變造之
    可言，否則難以該項罪名相繩（最高法院51年臺上字第295
    號判例要旨參照）。
三、公訴人認被告涉犯行使變造特種文書之犯行，無非係以證人
    甲○○、丙○○、丁○○之證詞，及桃園縣警察局90桃警局
    交字第D1A500509 號舉發違反道路交通管理事件通知單之記
    載為論斷之依據。訊據被告雖坦承於上開時、地酒醉駕車為
    警攔檢之事實，惟堅決否認涉犯行使變造特種文書犯行，辯
    稱：其當時喝醉了，詳細情形並不清楚，惟其並無駕照，亦
    不認識另名丙○○，如何拿出駕照等語。經查：
（一）公訴人雖稱被告於不詳時、地，自某姓名年籍不詳之人處
      ，取得57年6 月12日生、國民身分證統一編號：Ｚ0000000
      00號，且與其同名為「丙○○」之經變造之駕駛執照，惟
      該丙○○之駕駛執照未曾遺失過，業經證人丙○○到庭證
      述屬實（見本院卷第92、93頁），並當庭提出其駕照原本
      為證（影本附於本院卷第106 頁），丙○○之駕駛執照既
      自始至終在丙○○本人持有中，則該駕駛執照如何經不詳
      人士變造，顯然有疑。再者，觀之卷附桃園縣警察局90桃
      警局交字第D1A500509 號舉發違反道路交通管理事件通知
      單迴覆聯上記載被告斯時之違規事實，乃：「1.警方於上
      路檢，該駕駛人爛醉如泥，未帶證件，不願配合，並拒絕
      酒測，不據實告知年籍資料。2.使用註銷號牌。」（見本
      院卷第55頁），非僅與被告所稱當時喝醉酒的情節互核相
      符，其上既記載駕駛者「未帶證件」，而警員甲○○針對
      丙○○被舉發「未領有駕駛執照駕車」（按：丙○○因被
      告上開拒絕酒測行為，被誤認為係被告，遭監理單位裁處
      吊銷駕照3 年）之違規所為聲明異議之報告，亦記載：「
      駕駛全身酒氣，且又滿口酒話，拒絕酒測，……除向駕駛
      人問明身分外，另以行動電話向車主詢問，並向車主敘明
      駕駛人衣著、特徵，確認駕駛人身分無誤。」（見偵查卷
      第18頁），較似交通違規者因未帶身分證件而身分不明之
      查證方式，則被告是否有攜帶經變造之丙○○身分證件供
      警方查驗，益徵可疑。公訴人所描述之犯罪事實，與上開
      事證顯有不符。
（二）公訴人就本案犯罪事實之架構，主要係以證人即警員甲○○之證詞為依據。證人甲○○於偵查中固證稱：「……他
      （被告）當時有出示駕照……我在巡邏車後車蓋寫告發單
      時，他突然從我後方將駕照抽走，……我當時已經有將他
      的姓名、身分證字號、出生年月日寫好了，還沒有寫住址
      ……。」、「（當時被告出示的駕照是原本或影本？）原
      本。」云云（見偵查卷第35、36頁），惟其所證，與自己
      於上開舉發通知單記載「未帶證件」之事實互核，顯相齟
      齬，兼之警員甲○○於本院審理時，證稱其當時來得及就
      被告抽走駕照之行為做出反應（見本院卷第87頁），則其
      仍讓被告逕自離去，事後再大費周章查證被告身分，亦有
      違情理。雖警員甲○○於本院審理時，另解釋上開舉發通
      知單上所載「未帶證件」，係指未帶行照云云（見本院卷
      第87頁），然此非僅文義上有所不符，與警員甲○○上開
      報告內容，明確提及查證被告身分之過程（未帶駕照始有
      查證身分之必要）相互以參，亦相違背，況且，警員甲○○並未在上開舉發通知單上，記載被告有未帶行照之違規
      ，所證是否屬實，實有可疑。另警員甲○○於本院審理時
      ，堅稱上開舉發通知單，係以郵寄方式寄予被告云云（見
      本院卷第90頁），而與被告表示係第2 天親自至警局領取
      相扞格，經本院傳喚當時此項業務之承辦人即警員乙○○
      ，其到庭證稱若有寄發，一定是透過昱通資訊事業股份有
      限公司，且該公司應留有資料（見本院卷第136 、138 頁
      ），惟本院向昱通資訊事業股份有限公司查詢結果，該公
      司明確表示無寄件資料，有該公司95年10月31日昱管字第
      950007號函可資參照（見本院卷第14 3頁），則證人甲○○所證情節，顯有與事實不符之處，益徵難認前開所證為
      真。
（三）公訴人雖另以證人丙○○、丁○○之證詞，認定被告確係
      桃園縣警察局90桃警局交字第D1A500509 號舉發違反道路
      交通管理事件通知單所載酒醉駕車之人，以佐證被告行使
      變造特種文書之犯行。然被告對於其酒醉駕車之事實並不
      爭執，證人丙○○之證詞，僅係證明其曾遭警員臨檢，警
      員告知其駕照曾因酒醉駕車之違規被吊銷，因而被處罰無
      照駕駛之過程（見本院卷第91至93頁），對被告實不生有
      利或不利之影響，反是其堅稱駕照從未遺失過，及從未見
      過被告之證詞（見本院卷第92、93頁），可證明公訴人所
      述丙○○駕照遭變造之事，並非事實。至證人丁○○之證
      詞，雖得證明被告為警員甲○○攔檢時，警員甲○○曾打
      電話確認被告姓名乙事（見本院卷第165 至167 頁），惟
      由其所證：「當時警察打電話給我時，問我車子何人在開
      ，我就說是我表弟，警察就問我表弟是誰？我就說是『丙○○』。」（見本院卷第167 頁），與前揭證人甲○○表
      示其已由被告交付之駕照，知悉被告之姓名、身分證字號
      、出生年月日之說詞互核，可知甲○○說詞顯有不合理之
      處，亦即倘警員已由身分證件確認駕駛身分，而可特定欲
      舉發之對象，何必多此一舉向車主再次確認駕駛人姓名？
      再者，證人丁○○證稱：「……（警員）沒有跟我確認丙○○長相、年紀、穿著。」（見本院卷第167 頁），亦與
      警員甲○○前揭報告內容不符，而與甲○○於本院審理時
      ，確認僅詢問被告姓名之事實吻合，是由其證詞，亦可得
      知證人甲○○之報告與其於本院之證詞，有前後不一之情
      形。據上，證人丙○○、丁○○之證詞，均不足據為不利
      被告之認定。
四、綜上所述，公訴人所提證據，尚難證明被告涉犯上開行使變
    造特種文書犯行，被告罪嫌即有不足，既乏積極證據可證明
    被告犯行，即應為有利被告之認定，揆諸前揭法律規定，應
    為被告無罪之諭知。
據上論斷，應依刑事訴訟法第301 條第1 項，判決如主文。
本案經檢察官何治蕙到庭執行職務
中    華    民    國    95    年    12    月    6     日
                      刑事第十庭審判長法  官  江德民
                                      法  官  林家賢
                                      法  官  許炎灶
以上正本證明與原本無異。
如不服本判決，應於判決送達後10日內向本院提出上訴狀（應附
繕本），上訴於臺灣高等法院。
                                      書記官  文巧雲
中    華    民    國    95    年    12    月    14    日


司法院資訊處製作；財團法人民間司法改革基金會備份。
